【裁判字號】    98,聲判,93
【裁判日期】    980630
【裁判案由】    聲請交付審判
【裁判全文】
臺灣臺北地方法院刑事裁定              98年度聲判字第93號
聲  請  人
即  告訴人  乙○○
代  理  人  陳明欽律師
被      告  甲○○
上列被告因妨害名譽案件，經臺灣臺北地方法院檢察署檢察官於
98年3月24日以98年度偵續字第125號為不起訴處分，聲請人聲請
再議，再經臺灣高等法院檢察署於98年5月4日以98年度上聲議字
第2825號處分書駁回再議，聲請人聲請將本件交付審判，本院裁
定如下：
    主  文
聲請駁回。
    理  由
一聲請意旨詳如附件。
二告訴人不服上級法院檢察署檢察長或檢察總長認再議為無理由
  而駁回之處分者，得於接受處分書後10日內委任律師提出理由
  狀，向該管第一審法院聲請交付審判，法院認為交付審判之聲
  請不合法或無理由者，應駁回之，刑事訴訟法第258 條之1、
  第258 條之3 第2 項前段，分別定有明文。本件聲請人即告訴
  人乙○○以被告甲○○涉犯妨害名譽罪嫌，向臺灣臺北地方法
  院檢察署提出告訴，經該署檢察官為不起訴處分後，聲請人不
  服，復向臺灣高等法院檢察署聲請再議，嗣經該署檢察長以再
  議無理由而駁回之，聲請人乃於民國98年5 月8 日收受前開再
  議駁回處分書後之同年月16日委任律師向本院聲請交付審判等
  情，有前揭告訴狀、不起訴處分書、處分書、送達證書及刑事
  聲請交付審判狀等附卷可憑，本件聲請並未逾期，首先敘明。
三刑事訴訟法第258 條之1 規定，告訴人得向法院聲請交付審判
  ，係此次修正刑事訴訟法新增對於「檢察官不起訴或緩起訴裁
  量權」制衡之一種外部監督機制，此時，法院僅在就檢察官所
  為不起訴或緩起訴之處分是否正確加以審查，以防止檢察機關
  濫權。依此立法精神，同法第258 條之3 第3 項規定：「法院
  就交付審判之聲請為裁定前，得為必要之調查」，其所謂「得
  為必要之調查」，係指調查證據之範圍應以偵查中曾顯現者為
  限，不可就新提出之證據再為調查，亦不可蒐集偵查卷以外之
  證據，否則將與刑事訴訟法第260 條之再行起訴規定混淆不清
  。又法院於審查交付審判之聲請有無理由時，除認為告訴人所
  指摘不利被告之事證未經檢察機關詳為調查或斟酌，或不起訴
  處分書所載理由違背經驗法則、論理法則或其他證據法則者外
  ，不宜率予交付審判。至上開所謂告訴人所指摘不利被告之事
  證未經檢察機關詳為調查，係指告訴人所提出請求調查之證據
  ，檢察官未予調查，且若經調查，即足以動搖原偵查檢察官事
  實之認定及處分之決定，倘調查結果，尚不足以動搖原事實之
  認定及處分之決定者，仍不能率予交付審判。
四告訴意旨略以：被告係內政部警政署保安警察第六總隊（下稱
  保六總隊）第二大隊第四中隊警員，其於97年1 月21日12點左
  右，在臺北市大安區○○○路○ 段69巷28號旁即美國在臺協會
  第一崗亭擔任守望勤務時，適聲請人駕駛車牌號碼為6650-KK
  號車輛，欲停放於上開崗亭旁，為被告所制止，並要求告訴人
  出示駕照、行照，惟告訴人表示因無違規不願配合，並質疑被
  告服裝不整，詎被告竟基於公然侮辱之犯意，以「賽你娘，你
  說什麼」等語辱罵告訴人，因認被告涉有刑法第309 條第1 項
  公然侮辱罪嫌。
五本院認為：告訴乃論之罪，其告訴自得為告訴之人知悉犯人時
  起，於6 個月內為之，刑事訴訟法第237 條第1 項定有明文。
  又刑法第309 條第1 項公然侮辱罪，依同法第314 條，須告訴
  乃論。再告訴乃論之罪，告訴人之告訴雖不問所訴之罪名是否
  正確或有無遺漏，惟仍須指明所告訴之犯罪事實及表示希望訴
  追之意思，最高法院著有73年臺上字第5222號判例意旨可參。
  本件聲請人於97年1 月23日在保六總隊第二大隊接受詢問時，
  雖曾陳述被告有向其回嗆「你娘，你說什麼」等語，但未表示
  有訴追侮辱犯行之意思；於97年3 月28日到庭接受檢察官訊問
  時，雖曾提及被告對其有侮辱行為，但未具體指述被告究以何
  言語或何行為對其侮辱，亦未表示追訴之意等情，有97年1 月
  23日訪談紀錄、97年3 月28日訊問筆錄在卷可憑，與前述判例
  所指告訴人已指明所告訴之犯罪事實及表示希望訴追意思之情
  形，尚屬有間。則聲請人於97年1 月23日在保六總隊第二大隊
  接受詢問時，即已知悉所指侮辱行為之行為人係本件被告，其
  遲至98年3 月19日始具狀提出侮辱告訴，參照前述說明，自已
  逾前述告訴期間。據此，本件臺灣臺北地方法院檢察署檢察官
  所為97年度偵字第25600 號不起訴處分書及臺灣高等法院檢察
  署所為98年上聲議字第2825號處分書，其等論證之理由均無任
  何違反經驗法則、論理法則或其他證據法則之處。聲請人事後
  一再以其不諳法律為由，主張其已合法提起告訴，而認前述臺
  灣臺北地方法院檢察署檢察官及臺灣高等法院檢察署檢察官未
  盡調查義務，其請求交付審判之聲請顯無理由，參照前述說明
  ，應予駁回。
六依刑事訴訟法第258條之3第2項前段，裁定如主文。
中    華    民    國    98    年    6     月    30    日
                  刑事第15庭審判長  法  官  廖紋妤
                                    法  官  孫惠琳
                                    法  官  邱蓮華
上正本證明與原本無異。
本裁定不得抗告。
                                    書記官  葉宜玲
中    華    民    國    98    年    6     月    30    日


司法院資訊處製作；財團法人民間司法改革基金會備份。
